---
title: "projet"
author: "Medjahed"
date: '2022-09-04'
output: pdf_document
editor_options: 
  markdown: 
    wrap: 72
---

```{r setup, include=FALSE}
cust<-read.csv("c:/Users/hotsa/Downloads/Dan-P6-donnees/customers.csv")
produc<-read.csv("C:/Users/hotsa/Downloads/DAN-P6-donnees/products.csv")
trans<-read.csv("C:/Users/hotsa/Downloads/DAN-P6-donnees/transactions.csv")

library(lubridate)
library(zoo)
library(ineq)
library(dplyr)

produc[produc[,"price"]<0,]

nrow(trans[trans[,"id_prod"]=="T_0",])

head(trans[!trans[,"id_prod"] %in% produc[,"id_prod"],]) 

trans2<-trans1[trans1[,"id_prod"]!="0_2245",] 

PT<-merge(produc,trans2, by="id_prod")
LAPAGE<-merge(PT,cust, by="client_id")

LAPAGE[,"date1"]<-as.Date(LAPAGE[,"date"])
LAPAGE[,"date2"]<-format(as.Date(LAPAGE$date1),"%Y-%m")

CA<-sum(LAPAGE[,"price"])
summary(LAPAGE[,"price"]) 

CAM<-tapply(LAPAGE[,"price"],LAPAGE[,"date2"],sum)
head(CAM)

plot(CAM, type = "l")
axis(1, at=1:length(CAM),labels=names(CAM)) 

CMC<-head(tapply(LAPAGE[,"price"],list(LAPAGE[,"date2"],LAPAGE[,"categ"]),sum)) 

plot(CMC[,1], type = "l", ylim = c(0,max(CMC)))
points(CMC[,2],type="l",col="red")
points(CMC[,3],type="l",col="blue")
axis(1, at=1:nrow(CMC),labels=rownames(CMC))

CAT<-tapply(LAPAGE[,"price"],LAPAGE[,"categ"],sum) 

CAS<-tapply(LAPAGE[,"price"],LAPAGE[,"sex"],sum) 

LAPAGE[,"Age"]<-year(LAPAGE$date1)-LAPAGE$birth
LAPAGE[,"classeAGE"]<-cut(LAPAGE$Age, breaks = seq(15,95,10))
table(LAPAGE$classeAGE)

CACLASSE<-tapply(LAPAGE$price, LAPAGE$classeAGE, sum) 

CC<-tapply(LAPAGE$price,LAPAGE$client_id, sum)
head(sort(CC, decreasing=TRUE)) 

plot(Lc(CC))
Gini(CC)

MM<-rollmean(CAM,3)
plot(CAM, type = "l")
points(MM, type = "l", col="red")
axis(1,at=1:length(CAM),labels=names(CAM))

ANO<-aov(price~categ, data = LAPAGE)
summary(ANO)

boxplot(price~categ, data = LAPAGE)

chisq.test(LAPAGE$categ, LAPAGE$sex)

TdC<-table(LAPAGE$classeAGE, LAPAGE$categ)

chisq.test(LAPAGE$classeAGE, LAPAGE$categ) 

heatmap(TdC, Rowv = NA, Colv = NA)
TdC.prop<-round(prop.table(TdC, margin=1)*100,1)

AmA<-tapply(LAPAGE3$price,LAPAGE3$client_id,sum)

AmA1<-as.data.frame(AmA)

AmA1[,"client_id"]<-rownames(AmA1)

LienAS<-merge(AmA1,cust1, by="client_id") 

cor.test(LienAS$AmA,LienAS$birth) 

LAPAGE4<-LAPAGE3[LAPAGE3$date3=="2022",] 

DFre<-unique(LAPAGE4[,c("session_id","client_id")]) 

Fre<-tapply(DFre$session_id,DFre$client_id,length) 

Fre<-as.data.frame(Fre) 

Fre[,"client_id"]<-rownames(Fre)

Fre1<-merge(Fre,cust1,by="client_id") 

Fre2<-Fre1[Fre1[,"Fre"]<1000,]
plot(x=Fre2$birth, y=Fre2$Fre)

cor.test(Fre2$birth,Fre2$Fre) 

LMFre<-lm(Fre2$birth~Fre2$Fre)
abline(LMFre,col='red')
LMFre

Tpanier<-tapply(LAPAGE4$client_id,LAPAGE4$session_id,length) 

Tpanier<-as.data.frame(Tpanier) 

Tpanier[,"session_id"]<-rownames(Tpanier)

clientsession<-unique(LAPAGE4[,c("session_id","client_id")])

AA<-merge(clientsession,Tpanier, by="session_id")
Meanclient<-tapply(AA$Tpanier,AA$client_id,mean)
Meanclient<-as.data.frame(Meanclient)
Meanclient[,"client_id"]<-rownames(Meanclient)

cust1<-cust
cust1[,"birth"]<-2022-(cust1[,"birth"])

agetaille<-merge(cust1,Meanclient,by="client_id")
plot(agetaille$Meanclient,agetaille$birth) 

cor.test(agetaille$Meanclient,agetaille$birth)

homme<-agetaille[agetaille$sex=="m",]
femme<-agetaille[agetaille$sex=="f",] 

hist(homme$Meanclient)
hist(femme$Meanclient)

shapiro.test(homme$Meanclient) 

shapiro.test(femme$Meanclient)

var.test(homme$Meanclient,femme$Meanclient) 

boxplot(Meanclient~sex,data = agetaille) 

wilcox.test(homme$Meanclient,femme$Meanclient) 

boxplot(birth~categ, data = AGECAT) 

Czero<-AGECAT[AGECAT$categ=="0",]
Cun<-AGECAT[AGECAT$categ=="1",]
Cdeux<-AGECAT[AGECAT$categ=="2",]

hist(Czero[,"birth"])
hist(Cun[,"birth"])
hist(Cdeux[,"birth"])

ks.test(Czero[,"birth"],"pnorm")
ks.test(Cun[,"birth"],"pnorm")
ks.test(Cdeux[,"birth"],"pnorm")

var.test(Czero$birth,Cun$birth)
var.test(Czero$birth,Cdeux$birth)
var.test(Cun$birth,Cdeux$birth)

wilcox.test(Czero$birth,Cun$birth)
wilcox.test(Czero$birth,Cdeux$birth)
wilcox.test(Cun$birth,Cdeux$birth)

```

## insertion des données:

cust\<-read.csv("c:/Users/hotsa/Downloads/Dan-P6-donnees/customers.csv")
produc\<-read.csv("C:/Users/hotsa/Downloads/DAN-P6-donnees/products.csv")
trans\<-read.csv("C:/Users/hotsa/Downloads/DAN-P6-donnees/transactions.csv")

## et installation des Library:

lubridate zoo ineq

## selection des lignes ou le prix est inferieur à 0
```{r}
produc[produc[,"price"]<0,] 

```
id_prod price categ
732 T_0 -1 0 

## suppression des lignes ou le prix est négatif
 
[1] 200

il y a 200 lignes a supprimer
```{r}
 nrow(trans[trans[,"id_prod"]=="T_0",])
```

## selectionner les lignes d’un ficher qu’il ne trouve pas dans l’autre

```{r}
head(trans[!trans[,"id_prod"] %in% produc[,"id_prod"],]) 
```
## Puis les supprimer

```{r}
trans2<-trans1[trans1[,"id_prod"]!="0_2245",] 
```
## Fusionner les différents tables entre elles:

```{r}
PT<-merge(produc,trans2, by="id_prod")
LAPAGE<-merge(PT,cust, by="client_id") 
```

## on fait le premier merge: 
le premier entre le ficher produc et le ficher trans2
puis entre le produit final du premier merge et le fichier cust


## créer des colonnes avec seulement  le mois et  seulement l'année

```{r}
LAPAGE[,"date1"]<-as.Date(LAPAGE[,"date"])
LAPAGE[,"date2"]<-format(as.Date(LAPAGE$date1),"%Y-%m") 
```
## Calcul autour du chiffre d’affaires

```{r}
CA<-sum(LAPAGE[,"price"])
summary(LAPAGE[,"price"]) 
```
## calcul du chiffres d’affaire en fonction du mois

```{r}
CAM<-tapply(LAPAGE[,"price"],LAPAGE[,"date2"],sum)
head(CAM) 
```
## Graphique du chiffres d’affaire en fonction du mois

```{r}
plot(CAM, type = "l")
axis(1, at=1:length(CAM),labels=names(CAM)) 
```
J’ai supposé qu’il y a eu un panne informatique pour le mois d’octobre 

## Calcul du chiffres d’affaires en fonction de la catégorie et du mois

```{r}
CMC<-head(tapply(LAPAGE[,"price"],list(LAPAGE[,"date2"],LAPAGE[,"categ"]),sum)) 
```
## Courbes des chiffres d’affaires en fonctions des categories

```{r}
plot(CMC[,1], type = "l", ylim = c(0,max(CMC)))
points(CMC[,2],type="l",col="red")
points(CMC[,3],type="l",col="blue")
axis(1, at=1:nrow(CMC),labels=rownames(CMC)) 
```
## calcul du chiffres d’affaire en fonction de la catégorie


```{r}
CAT<-tapply(LAPAGE[,"price"],LAPAGE[,"categ"],sum) 
```
les differents chiffres d’affaires en fonction de la catégorie
La catégorie 0 a le plus gros chiffres d’affaire.

## calcul du chiffres d’affaire en fonction du sexe


```{r}
CAS<-tapply(LAPAGE[,"price"],LAPAGE[,"sex"],sum) 
```


les hommes ont un chiffre d’affaire un peu plus élevé que les femmes

## calcul du chiffres d’affaire en fonction des différentes tranches d'âge
Creation d’un colonnes avec des tranches d’age:

```{r}
LAPAGE[,"Age"]<-year(LAPAGE$date1)-LAPAGE$birth
LAPAGE[,"classeAGE"]<-cut(LAPAGE$Age, breaks = seq(15,95,10))
table(LAPAGE$classeAGE)
```

## Chiffre d’affaire en fonction des différentes classes d'âge:
```{r}
CACLASSE<-tapply(LAPAGE$price, LAPAGE$classeAGE, sum) 
```

Les 45-55 ans ont le plus grand chiffres d’affaires

## calcul du chiffres d’affaire par client
la ligne de code : 

```{r}
CC<-tapply(LAPAGE$price,LAPAGE$client_id, sum)
head(sort(CC, decreasing=TRUE)) 
```
## Courbe de Lorenz et coefficient de Gini

```{r}
plot(Lc(CC))
Gini(CC) 
```
## Calcul de la moyenne mobile
Elle permet d’avoir la tendance du chiffre d’affaire

```{r}
MM<-rollmean(CAM,3)
plot(CAM, type = "l")
points(MM, type = "l", col="red")
axis(1,at=1:length(CAM),labels=names(CAM)) 
```
## Analyse deux variables: 1 qualitatives et 1 quantitatives:

```{r}
ANO<-aov(price~categ, data = LAPAGE)
summary(ANO) 
```
Signification :PR(>F) est inferieur a 0,001. 
La catégorie de l’article a une influence sur le prix de l’article

```{r}
boxplot(price~categ, data = LAPAGE)
```

# Analyse bivariée

## Analyse deux variables qualitatives chi2: catégorie et sexe
Tableau de contingence:

Ligne de code:

```{r}
chisq.test(LAPAGE$categ, LAPAGE$sex)
```
La p-value est inferieur a 5 % alors il y a une corrélation entre le sexe et la catégorie.

## Analyse entre le lien classe d’age des clients et les catégories des livres achetés 
Faire un tableau de contingence:
Ligne de code

```{r}
TdC<-table(LAPAGE$classeAGE, LAPAGE$categ)
```
## Analyse entre le lien classe d'âge des clients et les catégories des livres achetés


```{r}
chisq.test(LAPAGE$classeAGE, LAPAGE$categ) 
```

Signification:
  La p-value est inferieur a 5 % donc il y a une corrélation entre la classe d'âge et la catégorie.


## Analyse deux variables qualitatives chi2: catégorie et classe d’age

Ligne de code:

```{r}
heatmap(TdC, Rowv = NA, Colv = NA)
TdC.prop<-round(prop.table(TdC, margin=1)*100,1)
```

Plus la couleur est foncé plus corrélation est élève

## Analyse du lien entre l’âge des clients et le montant total des achats (deux variables quantitatives)
### Faire un tapply entre le prix et les client pour savoir la somme total par client:


```{r}
AmA<-tapply(LAPAGE3$price,LAPAGE3$client_id,sum)
```
### Transformer le tapply en dataframe:

```{r}
AmA1<-as.data.frame(AmA)
```
### Changer le nom de la colonne:

```{r}
AmA1[,"client_id"]<-rownames(AmA1)
```
### Faire le merge:

```{r}
LienAS<-merge(AmA1,cust1, by="client_id") 
```
### Correlation:

```{r}
cor.test(LienAS$AmA,LienAS$birth) 
```

### Signification:
Il y a une faible corrélation négative qui est significativement différente de zéro et elle est de -0,03
Il y a une corrélation entre l'âge des clients et le montant total des achats


## Analyse du lien entre l'âge du client et la fréquence d’achat

La fréquence d'achat, c'est-à-dire le nombre d'achats réalisé par un client sur une période donnée, 
est un élément de segmentation utilisé couramment en marketing direct.

### sélection des lignes
  
```{r}
LAPAGE4<-LAPAGE3[LAPAGE3$date3=="2022",] 
```


### afficher le nombre de ligne unique 
Creation d’un ficher avec chaque session unique :

```{r}
DFre<-unique(LAPAGE4[,c("session_id","client_id")]) 
```


### Compter le nombre de session par client

```{r}
Fre<-tapply(DFre$session_id,DFre$client_id,length) 
```


### Transformer en dataframe Fre

```{r}
Fre<-as.data.frame(Fre) 
```


### Changer le nom de la colonne

```{r}
Fre[,"client_id"]<-rownames(Fre) 
```

### Faire un merge entre Fre et cust1 (=ficher cust pour l’année 2022)

```{r}
Fre1<-merge(Fre,cust1,by="client_id") 
```
## Analyse du lien entre l'âge du client et la fréquence d’achat
faire un plot avant une corrélation, permet de voir la forme du nuage de point
Supprimer les extrêmes supérieurs à 1000

```{r}
Fre2<-Fre1[Fre1[,"Fre"]<1000,]
plot(x=Fre2$birth, y=Fre2$Fre) 
```
### Faire la corrélation:

```{r}
cor.test(Fre2$birth,Fre2$Fre) 
```


Il y a une corrélation positive qui est significativement différente de zéro et elle est de 0.16.
Il y a une corrélation entre l'âge du client et la fréquence d’achat

## Analyse du lien entre l'âge du client et la fréquence d’achat
Droites de régression linéaire:

```{r}
LMFre<-lm(Fre2$birth~Fre2$Fre)
abline(LMFre,col='red')
LMFre
```
## Analyse du lien entre L'âge du client et la taille du panier moyen
Mon analyse est pour l’année 2022, quand les clients sont le plus âgé

```{r}
Tpanier<-tapply(LAPAGE4$client_id,LAPAGE4$session_id,length) 
```
### Transformation de Tpanier en dataframe

```{r}
Tpanier<-as.data.frame(Tpanier) 
```
### Renommer la colonne:

```{r}
Tpanier[,"session_id"]<-rownames(Tpanier)
```

Pour avoir le client qui correspond a chaque session

```{r}
clientsession<-unique(LAPAGE4[,c("session_id","client_id")]) 
```
## Analyse du lien entre L'âge du client et la taille du panier moyen
### Faire le merge:
AA<-merge(clientsession,Tpanier, by="session_id")


### taille moyenne des panier de chacun des clients

```{r}
Meanclient<-tapply(AA$Tpanier,AA$client_id,mean)
Meanclient<-as.data.frame(Meanclient)
Meanclient[,"client_id"]<-rownames(Meanclient) 
```

### faire le merge avec le id client:

```{r}
cust1<-cust
cust1[,"birth"]<-2022-(cust1[,"birth"]) 
```
### Faire le merge entre :

```{r}
agetaille<-merge(cust1,Meanclient,by="client_id")
plot(agetaille$Meanclient,agetaille$birth) 
```

### correlation:
```{r}
cor.test(agetaille$Meanclient,agetaille$birth)
```

Signification: 
Il y a une faible corrélation négative qui est significativement différente de zéro et elle est de -0,18
Il y a une correlation entre l’age du client et la taille du panier moyen.

## Analyse du lien entre le genre et la taille du panier moyen
Est-ce que la taille  du panier moyen est significativement differente entre les hommes et les femmes
```{r}
homme<-agetaille[agetaille$sex=="m",]
femme<-agetaille[agetaille$sex=="f",] 
```


Histogramme pour voir la forme de la distribution

```{r}
hist(homme$Meanclient)
hist(femme$Meanclient) 
```

meanclient est égale a la taille du panier pour chaque client

## Analyse du lien entre le genre et la taille du panier moyen

Pour les hommes
```{r}
shapiro.test(homme$Meanclient) 
```
hypothèse h0 est invalidée car inferieur a 0.05 donc la distribution ne suit pas la loi normale

Pour les femmes 
```{r}
shapiro.test(femme$Meanclient) 
```
hypothèse h0 est invalidée car inferieur a 0.05 donc la distribution ne suit pas la loi normale

## Analyse du lien entre le genre et la taille du panier moyen
test d'égalité des variances entre les deux.

```{r}
var.test(homme$Meanclient,femme$Meanclient) 
```
Signification:
Les variances ne sont pas égales entre les deux 

## Analyse du lien entre le genre et la taille du panier moyen

boite a moustage
```{r}
boxplot(Meanclient~sex,data = agetaille) 
```



## Analyse du lien entre le genre et la taille du panier moyen
On ne peut pas faire une anova , donc nous allons faire un test non paramétrique: 

```{r}
wilcox.test(homme$Meanclient,femme$Meanclient) 
```
Signification:
P-value est supérieure a 0,05 donc il n’y a pas de corrélation entre le genre et la taille du panier moyen

## Analyse de la corrélation entre l'âge du clients et la catégorie des livres achetés.

Est que l'âge moyen du client est significativement différentes en fonction de la catégorie du livres

```{r}
boxplot(birth~categ, data = AGECAT) 
```
## Analyse de la corrélation entre l'âge du clients et la catégorie des livres achetés.
```{r}
Czero<-AGECAT[AGECAT$categ=="0",]
Cun<-AGECAT[AGECAT$categ=="1",]
Cdeux<-AGECAT[AGECAT$categ=="2",]

```


### Histogramme pour chaque catégorie:

```{r}
hist(Czero[,"birth"])
hist(Cun[,"birth"])
hist(Cdeux[,"birth"])
```
### Faire trois test de normalité pour chacun des trois catégories:
  Echantillon est supperieur de 5000 donc on ne peut pas faire  test de shapiro.
  On doit donc faire un test de Kolmogorov-Smirnov pour chacune des catégories:	

```{r}
ks.test(Czero[,"birth"],"pnorm")
ks.test(Cun[,"birth"],"pnorm")
ks.test(Cdeux[,"birth"],"pnorm")
```  

signification :
Pour les trois :  ce n'est pas une distribution normal, l'hypothese h0 est invalidé

### Puis test d’égalité des variances , deux a deux :
Entre la catégorie 0 et 1:
Entre la categorie 0 et 2:
Entre la categorie 1 et 2:

```{r}
var.test(Czero$birth,Cun$birth)
var.test(Czero$birth,Cdeux$birth)
var.test(Cun$birth,Cdeux$birth)

```

l'hypothese h0 est invalidé pour les trois



### on fait un test de wilcox:

```{r}
wilcox.test(Czero$birth,Cun$birth)
wilcox.test(Czero$birth,Cdeux$birth)
wilcox.test(Cun$birth,Cdeux$birth)

```

Signification:
ho: l'âge  est significativement diffèrent entre les acheteur de la catégorie 1 et la catégorie 0, il y a donc une corrélation entre l'âge  et la catégorie du livres achetés. 
ho: l'âge  est significativement diffèrent entre les acheteur de la catégorie 0 et la catégorie  1, il y a donc une corrélation entre l'âge  et la catégorie du livres achetés. 
ho: l'âge  est significativement diffèrent entre les acheteur de la catégorie 1 et la catégorie 2,  il y a donc une corrélation entre l'âge  et la catégorie du livres achetés. 







































