---
title: "projet-5"
author: "Medjahed"
date: '2022-06-23'
output: pdf_document
---

```{r setup, include=FALSE}
erp<-read.csv("C:/Users/hotsa/OneDrive/Bureau/oppenclassroum/projet5/erp.csv", sep = ";",dec = ",")
liaison<-read.csv("C:/Users/hotsa/OneDrive/Bureau/oppenclassroum/projet5/liaison.csv",sep = ";")
web<-read.csv("C:/Users/hotsa/OneDrive/Bureau/oppenclassroum/projet5/web.csv",sep = ";")

web[web==""]<-NA

web1<-web[!(is.na(web$sku)),]

colnames(web1)
web2<-web1[web1[,"post_type"]=="product",]

liaison[liaison==""]<-NA
liaison1<-liaison[!(is.na(liaison$id_web)),]

colnames(web2)[1]<-"id_web"


ERL<-merge(erp,liaison, by="product_id")
FC<-merge(ERL,web2, by="id_web")

FC[,"CAP"]<-(FC[,"price"]*FC[,"total_sales"])

CAOL<-sum(FC[,"price"]*FC[,"total_sales"])

boxplot(FC[,"price"])
summary(FC[,"price"])


FC[,"price"]>=83.1
Qq1<-quantile(erp[,"price"],0.25)
Qq3<-quantile(erp[,"price"],0.75)

MH<-Qq3+1.5*(Qq3-Qq1)
```


## BOttleNeck

Un marchand de vin très prestigieux

## Mission de Laurent

### rapprochement entre les bases

#### transformer les cellules vides en NA :

    web[web==""]<-NA

#### suppimer tout les lignes ou il n'y a pas de valeurs dans une colonne :

    web1<-web[!(is.na(web$sku)),]

#### supprimer doublon :

    web2<-web1[web1[,"post_type"]=="product",]

#### transformer les cellules vides en NA de liaison :

    liaison[liaison==""]<-NA

#### suppimer tout les lignes ou il n'y a pas de valeurs dans une colonne :

    liaison1<-liaison[!(is.na(liaison$id_web)),]

#### faire le merge des fichers:

    ERL<-merge(erp,liaison, by="product_id")
    FC<-merge(ERL,web2, by="id_web")

```{r}
head(FC)
```

#### Le chiffre d'affaires:

  -CA Par produit:

```{r}
FC[,"CAP"]<-(FC[,"price"]*FC[,"total_sales"])
FC[,"CAP"]
```

  -CA réalisé en ligne:
    sum(FC[,"price"]*FC[,"total_sales"])
```{r}
CAOL
```

#### des erreurs de saisie ?

l'utilisation de la boite à moustache pour avoir les informations sur les possibles problemes de saisies ou les eventuelles valeurs aberrantes.

```{r}
boxplot(FC[,"price"])
```

#### resumé de la boite à moustache:

```{r}
summary(FC[,"price"])
```

#### Les quantiles:
Qq1<-quantile(FC[,"price"],0.25)
Qq3<-quantile(FC[,"price"],0.75)
```{r}
Qq1
Qq3
```


####calcul de la moustache haute
```{r}
MH
```

#### Valeur extrémes
Les valeurs en dehors de l’intervalle [Qq1, Qq3] sont considérées « extrêmes »
sortir les valeurs extremes:
```{r}
FC[FC[,"price"]>=MH,]
```

les valeurs au dessus de la moustache haute ne sont ni des erreurs de saisies ni des valeurs aberrantes. Elles correponds aux prix de bouteilles qui sont plus élevés.