---
title: "Projet 4"
author: "Medjahed"
date: '2022-05-31'
output: pdf_document
---

```{r setup, include=FALSE}
Pop <-read.csv("c:/Users/hotsa/Onedrive/Bureau/population.csv",encoding ="UTF-8")
SNut <-read.csv("C:/Users/hotsa/OneDrive/Bureau/sous_nutrition.csv",encoding ="UTF-8")
AideA <-read.csv("C:/Users/hotsa/OneDrive/Bureau/aide_alimentaire.csv",encoding ="UTF-8")
DAli <-read.csv("C:/Users/hotsa/OneDrive/Bureau/dispo_alimentaire.csv",encoding ="UTF-8")
colnames(Pop)[2]<-"annee"
colnames(SNut)[2]<-"annee"
Pop[,2]==2017
pop2017<-Pop[Pop[,2]==2017,]
SNut2017<-SNut[SNut[,2]=="2016-2018",]
SNut2017[SNut2017==""]<-NA
SNut2017[is.na(SNut2017)] <- 0
SNut2017[SNut2017[,"Valeur"]=="<0.1","Valeur"]<-NA
SNut2017[,"Valeur"]<-as.numeric(SNut2017[,"Valeur"])
SNut2017[,"Valeur"]<-SNut2017[,"Valeur"]*1000000
pop2017[,"Valeur"]<-pop2017[,"Valeur"]*1000
RR<-merge(Pop,SNut, by="Zone")
intersect(names(Pop),names(SNut))
Q1<-merge(pop2017,SNut2017,by="Zone")
Q1[,"Proportion"]<-round(Q1[,"Valeur.y"]/Q1[,"Valeur.x"]*100,1)

DAli[is.na(DAli)] <- 0
Q2<-merge(DAli,pop2017, by="Zone")
Q2[is.na(Q2)]<-0
QQ2<-Q2[,"Disponibilité.alimentaire..Kcal.personne.jour."]*Q2[,"Valeur"]
QQQ3<-sum(QQ2)/2000

DAli[,3]=="vegetale"
DAli31<-DAli[DAli[,3]=="vegetale",]
QV3<-merge(DAli31,pop2017, by="Zone")
QV<-QV3[,"Disponibilité.alimentaire..Kcal.personne.jour."]*QV3[,"Valeur"]
QVV<-sum(QV)/2250

for (v in c("Nourriture","Pertes","Aliments.pour.animaux","Autres.Utilisations")) {
  print(paste(v,":", round(sum(DAli[,v])/sum(DAli[,"Disponibilité.intérieure"])*100,2)))
}

SNut2017[is.na(SNut2017)]<-0
colnames(SNut2017)[3]<-"sous-nutrition"
SNut2017[order(SNut2017[, "sous-nutrition"], decreasing=TRUE),]
head(SNut2017[order(SNut2017[, "sous-nutrition"], decreasing=TRUE),])

AideA[,"Valeur"]<-AideA[,"Valeur"]*1000
BA<-tapply(AideA[,"Valeur"],AideA[, "Pays.bénéficiaire"],sum)
print(BA)
sort(BA,decreasing=TRUE)

colnames(AideA)[2]<-"annee"
colnames(AideA)[1]<-"paysB"
dh<-tapply(Q2[,"Disponibilité.alimentaire.en.quantité..kg.personne.an."],Q2[,"Zone"],sum)
print(dh)

MT<-DAli[DAli[,"Zone"]=="Thaïlande",]
MT1<-MT[MT[,"Produit"]=="Manioc",]
colnames(MT1)[11]<-"Exportations"
MT1[,c("Zone","Produit","Exportations","Production","Disponibilité.intérieure")]

```


Food and Agriculture Organization of the United Nations. Son rôle ? C'est l'un des organes qui composent l'ONU et dont l'objectif est « d’aider à construire un monde libéré de la faim ». 


## Requete 1

La proportion de personnes en état de sous-nutrition:

```{r}
head(Q1[,c("Zone","Proportion")])
```

On peut voir les resultats en fonction de chaque pays dans la colonne proportion.


## Requete 2

Le nombre théorique de personnes qui pourraient être nourries.
```{r}
QQQ3
```
Le nombre théorique est de plus de 10 milliards.

## Requete 3

Le nombre théorique de personnes qui pourraient être nourries en fonction de la disponibilité alimentaire des produits végétaux.
```{r}
QVV
```

## Requete 4

L'utilisation de la disponibilté intérieure:
  -celle attribuée à l'alimentation animale
  -celle qui est perdue
  -celle lié à l'alimentation humaine

```{r}
for (v in c("Nourriture","Pertes","Aliments.pour.animaux","Autres.Utilisations")) {
  print(paste(v,":", round(sum(DAli[,v])/sum(DAli[,"Disponibilité.intérieure"])*100,2)))
}
```

## Requete 5

Etude un peu plus fine pour chacun des pays

## Requete 5.1

Les pays pour lesquels la proportion de personnes sous-alimentées est la plus forte en 2017.
```{r}
head(SNut2017[order(SNut2017[, "sous-nutrition"], decreasing=TRUE),])
```

## Requete 5.2

Les pays qui ont le plus beneficié d'aide depuis 2013
```{r}
sort(BA,decreasing=TRUE)[1:10]
```

## Requete 5.3

Les pays ayant le plus de disponibilité/habitant
```{r}
sort(dh,decreasing=TRUE)[1:10]
```
Les pays ayant le moins de disponibilité/habitant
```{r}
sort(dh,decreasing=FALSE)[1:10]
```



## Requete pour julien : l'utilisation du manioc par la Thaïlande aux égards de la proportion de personnes en sous-nutrition

```{r}
MT1[,c("Zone","Produit","Exportations","Production","Disponibilité.intérieure")]
```



